最高法院民事裁定　　　　　　　　　　111年度台抗字第327號
抗　告　人　潘美瑛
　　　　　　潘榮鴻
　　　　　　潘秋月
　　　　　　潘玲娟
　　　　　　潘榮聰
　　　　　　潘榮豊
　　　　　　潘榮璋
上列抗告人因與潘子乞間請求履行分割遺產協議事件，對於中華
民國111年1月18日臺灣高等法院裁定（110年度重家上字第84 號
），提起抗告，本院裁定如下：
    主  文
抗告駁回。
抗告訴訟費用由抗告人負擔。
    理  由
    本件相對人潘子乞列抗告人為被告，向臺灣士林地方法院（
下稱士林地院）起訴請求履行分割遺產協議，其訴訟標的對於抗
告人必須合一確定，雖僅抗告人潘美瑛對原裁定關於核定訴訟標
的價額部分合法提起抗告，依民事訴訟法第56條第1項第1款規定
，其效力及於同造之潘榮豊、潘秋月、潘榮璋、潘玲娟、潘榮鴻
、潘榮聰，爰將之併列為抗告人，合先敘明。
    次按計算上訴利益，準用關於計算訴訟標的價額之規定。訴
訟標的之價額，由法院核定；核定訴訟標的之價額，以起訴時之
交易價額為準；無交易價額者，以原告就訴訟標的所有之利益為
準。此觀民事訴訟法第466條第4項、第77條之1第1、2 項規定自
明。是履行遺產分割協議之訴，其訴訟標的價額之計算，應以原
告在第一審起訴時因履行該協議所受利益之客觀價額為準。此與
分割遺產之訴，其訴訟標的價額應依全部遺產於起訴時之總價額
，按原告應繼分比例定之者，並不相同。本件相對人起訴主張：
兩造為潘彭秀金之繼承人，曾於民國108年9月4 日簽訂遺產分割
協議書（下稱系爭協議書）約定由伊單獨繼承潘彭秀金之全部遺
產等語，爰求為命潘彭秀金所遺如士林地院109 年度重家繼訴字
第31號判決附表一、二所示財產，依各該附表「分割方法」欄所
示方法分由伊單獨取得之判決。士林地院為相對人勝訴之判決，
抗告人對之聲明不服，提起上訴。原法院以：依財政部臺北國稅
局遺產稅繳清證明書、108年10月14日財北國稅徵字第000000000
0 號函及遺產稅同意移轉證明書之記載，潘彭秀金之遺產總額為
新臺幣（下同）8464萬2506元，遺產稅為252萬2065 元，相對人
因履行系爭協議書所受利益為8212萬441 元，並以此核定上訴訴
訟標的價額，自無不合。抗告意旨，指摘原裁定關於核定訴訟標
的價額部分不當，聲明廢棄，非有理由。至本院102 年度台抗字
第129 號裁定，係原告主張應繼分受侵害，請求撤銷被告間就被
繼承人遺產所為買賣行為及塗銷遺產之所有權移轉登記，其訴訟
標的價額應以遺產總價按原告應繼分比例計算，與本件相對人係
主張其依系爭協議書可分得遺產全部，應依遺產總價核定訴訟標
的價額之情形，並不相同，自難比附援引。又命補繳裁判費之裁
定，為法院於訴訟程序進行中所為之裁定，依民事訴訟法第 483
條規定，不得抗告。潘美瑛就此部分併提起抗告，自非合法。
    據上論結，本件抗告為一部無理由，一部不合法。依家事事
件法第51條，民事訴訟法第495條之1第1項、第449條第1項、第4
44條第1項、第95條、第78條，裁定如主文。
中    華    民    國   111    年    4     月    14    日
                      最高法院民事第二庭
                          審判長法官  高  孟  焄  
                                法官  彭  昭  芬  
                                法官  蘇  芹  英  
                                法官  徐  福  晋  
                                法官  邱  璿  如  
本件正本證明與原本無異
                                      書  記  官 
中    華    民    國   111    年    4     月    19    日